臺灣臺北地方法院刑事判決　　　　　　　　　　　　　　九十三年度訴字第五一號
　　公　訴　人　臺灣臺北地方法院檢察署檢察官
　　被　　　告　壬○○
　　選任辯護人　蔡明熙律師
右列被告因違反銀行法等案件，經檢察官提起公訴（九十二年度偵字第一九八四四號
），本院判決如左：
    主  文
壬○○銀行職員，共同連續意圖為自己不法之利益，而為違背其職務之行為，致生損
害於銀行之財產及其他利益，處有期徒刑貳年。
    事  實
一、壬○○前係中華商業銀行（下稱中華商銀；總行設址於台北市○○○路○段七十
    號五樓）信用卡部領組，負責信用卡發卡及遺失後重製補卡之業務，其並於民國
    九十年八月十六日和中華商銀簽訂有銀行行員保證書，明知對於職務上所掌握之
    客戶資料有保密之義務，詎其竟與真實姓名年籍不詳，自稱「朱勝彬」及綽號「
    小胖」之成年男子，共同基於概括之犯意，意圖為自己不法之利益，自九十一年
    八月間起（起訴書誤載為六月）至九十二年一月止，先利用職務之便，無故擅自
    使用如附表三所示中華商銀同事黃○○、辰○○、己○○、卯○○等人之電腦帳
    號及密碼（上開中華商銀員工黃○○等四人均提出告訴），或藉該等同事暫離座
    位，電腦帳號及密碼仍上線之際，於附表一備註欄所示之時間、地點，查詢客戶
    資料，並於取得如附表一所示寅○○、子○○、未○○、丙○○、Ｂ○○、巳○○、戊○○、申○○、戌○○、乙○○、辛○○、玄○○、丑○○、癸○、庚○○、酉○○、宇○○、地○○、Ａ○○、甲○○、天○○、午○○、丁○○、宙
    ○○、亥○○等人個人基本資料檔案後（上開被害人有提出告訴者，詳參附表四
    所載），再洩漏予自稱「朱勝彬」及綽號「小胖」等真實姓名年籍均不詳之成年
    則會自行重製一張信用卡之特性，於製作補發客戶之信用卡時，在機器將資料寫
    入磁條後旋即關機斷線停止製卡程序，以取得如附表二所示寅○○、子○○、未
    ○○、丙○○、Ｂ○○、甲○○、天○○、丁○○、亥○○等人載有與信用卡正
    卡資料相同之卡片，並交由自稱「朱勝彬」及綽號「小胖」等人，以如附表一備
    註欄所示客戶之名義，撥打中華商銀客服中心自動語音服務專線或向不知情之客
    服人員電話聯絡，變更帳單寄發地址，並申請信用卡預借現金密碼函補寄，且利
    用密碼函寄發前存放在製卡室之時間，窺閱製作完成時應銷燬之密碼單第一聯，
    以獲悉預借現金之密碼（起訴書誤載為竊取）。再由自稱「朱勝彬」、綽號「小
    胖」之成年男子等人，持前開偽造之信用卡及取得之密碼，前往如附表二所示之
    時間、地點，以置放在該處之銀行提款機預借現金，先後以客戶寅○○、子○○
    、未○○、丙○○、Ｂ○○、甲○○、天○○、丁○○、亥○○等九人名義預借
    現金，詐領款項合計新台幣（下同）七十五萬元，致生損害於中華商銀及寅○○
    等銀行客戶之利益，嗣經中華商銀信用卡持卡人子○○接獲信用卡帳單，電向中
    華商銀反映未預借現金，始循線查獲上情。
二、案經中華商業銀行訴由法務部調查局移請台灣台北地方法院檢察署檢察官偵查起
    訴。
    理  由
一、訊據被告壬○○對於在前揭時、地使用中華商銀之電腦查詢客戶資料，並將該等
    資料洩漏予自稱「朱勝彬」及綽號「小胖」等人，且以附表二所示之方法，由自
    稱「朱勝彬」及綽號「小胖」等人，預借現金，共詐領七十五萬元，致生損害於
    中華商銀及寅○○等銀行客戶利益之事實，均供承不諱，僅辯稱：伊是在電腦閒
    置的時候去用的，但沒有用同事的密碼去查客戶的資料云云；惟查：被告確有使
    用中華商銀員工黃○○、辰○○、己○○、卯○○等四人電腦密碼資料，進而侵
    入電腦系統查詢客戶基本檔案資料之事實，業據證人黃○○、辰○○、己○○、
    卯○○等四人於偵查中證述綦詳（見九十二年十二月十六日訊問筆錄，附於台灣
    台北地方法院檢察署九十二年度偵字第一九八四四號卷宗第六十八頁以下），且
    有被告、前開員工出勤刷卡明細各一份，及被告使用各該同事電腦帳號查詢資料
    ，經遭監視攝影器拍得上情，而另翻拍之畫面照片共十二紙、監視錄影帶三捲在
    卷可證；足見被告空言辯稱未使用中華商銀同事電腦密碼查詢資料一節，顯與事
    實不符，難可採信；至於被告前開已自白之犯罪事實部分，除據被害人子○○、
    寅○○、午○○、酉○○、地○○、丙○○、Ｂ○○、庚○○、甲○○、宇○○
    、玄○○等多人於偵查中或指證稱，係於收到帳單後，才知道信用卡被盜刷預借
    現金，或證述信用卡資料被外流出去，經中華商銀通知才知道；或證稱不知信用
    卡資料有被變更及補發密碼之事，是中華商銀通知後才知道的等情明確外（見九
    十二年十二月十六日訊問筆錄，附於台灣台北地方法院檢察署九十二年度偵字第
    一九八四四號卷宗第六十二頁背面以下），復亦經證人即中華商銀信用卡部襄理
    王秀文於法務部調查局台北市調查處及偵查中證述上情綦詳（見九十二年三月十
    一日調查筆錄，及九十二年十月十四日、同年十二月八日訊問筆錄，附於台灣台
    北地方法院檢察署九十二年度偵字第一九八四四號卷宗第二十頁、第一二八頁、
    第一七三頁以下）；並有被告書寫之自白書、報告書，與其父親林國茂共立之切
    結書各一份，及預借現金密碼單補寄申請明細資料、被告於被害人子○○、未○○如附表二所示之信用卡遭以金融提款機預借現金時，確有停留該處之盜領日期
    與基地台比對紀錄、台灣大哥大股份有限公司雙向通聯資料查詢紀錄各一份，以
    及如附表二所示被害人之信用卡，遭人以金融提款機預借現金，經各銀行監視攝
    影機拍得上情而翻拍之畫面各一份在卷可憑，足見被告前開自白犯罪之部分亦與
    事實相符，本件事證已臻明確，被告犯行堪予認定，應予以依法論科。
二、按被告行為後，銀行法業已於九十三年二月四日經總統修正公布，並於同年月六
    日生效，其中該法第一百二十五條之二第一項原規定：「銀行負責人或職員，意
    圖為自己或第三人不法利益，或損害銀行之利益，而為違背其職務之行為，致生
    損害於銀行之財產或其他利益者，處三年以上十年以下有期徒刑，得併科新台幣
    一億元以下罰金」，新法修正後，則將原法定刑度修正為：「處三年以上十年以
    下有期徒刑，得併科一千萬元以上二億元以罰金。其犯罪所得達新台幣一億元以
    上者，處七年以上有期徒刑，得併科新台幣二千五百萬元以上五億元以下罰金」
    。是比較新舊法結果，顯以舊法有利於被告，依刑法第第二條第一項但書之規定
    ，自應適用最有利於被告之舊法，即行為時之銀行法第一百二十五條之二第一項
    之規定處罰。是核被告所為，係犯修正前之銀行法第一百二十五條之二第一項、
    刑法第二百零一條之一第一項之偽造信用卡罪，及同法第三百三十九條之二第一
    項之利用自動付款設備詐欺罪、電腦處理個人資料保護法第三十四條之罪。又被
    告偽造信用卡後，復持以交付自稱「朱勝彬」及綽號「小胖」之成年男子而行使
    ，則行使之低度行為，應為偽造之高度行為所吸收，只論以偽造信用卡罪；又被
    告與自稱「朱勝彬」及綽號「小胖」之成年男子，就前開犯行間，互有犯意之聯
    絡及行為之分擔，應論以共同正犯；另被告與自稱「朱勝彬」及綽號「小胖」之
    成年男子利用不知情之中華商銀電話客服人員，變更如附表一、二所示被害人個
    人基本檔案資料之行為，應論以間接正犯；又被告先後多次違反銀行法、偽造信
    用卡、以自動設備詐領他人財物、非法輸出、變更個人基本檔案等犯行，均時間
    緊密，方法相同、所犯係構成要件相同之罪名，顯係基於概括之犯意而為之，為
    連續犯，依刑法第五十六條規定，應各以一罪論，並均加重其刑。又被告前開所
    犯數罪間，有方法、結果之牽連關係，依刑法第五十五條之規定，應從較重之違
    反修正前銀行法第一百二十五條之二第一項之罪處斷。另檢察官公訴意旨雖認被
    告尚涉犯刑法第三百五十八條之罪；惟查，刑法第三百五十八條係經立法院增訂
    後，始於九十二年六月二十五日經總統公布，並於同年月二十七日生效施行，而
    被告如附表一、二所示之犯行，均係發生於該法文增訂前，是檢察官起訴書中以
    被告行為時未存在之法律規定，遽為論罪科刑之依據，顯屬誤載；此外，檢察官
    起訴書中未將被告與自稱「朱勝彬」及綽號「小胖」之成年男子論以共同正犯關
    係，以及利用不知情之中華商銀電話客戶人員，變更如附表一、二所示被害人個
    人基本檔案資料之行為，論以間接正犯，亦均容有未洽；另被告雖有上開犯行，
    惟本院考量其於案發後，業已主動供承前開自白之犯罪事實，且賠償中華商銀共
    計七十八萬三千五百五十六元之損失（盜領中華商銀信用卡客戶預借現金部分為
    七十五萬元，餘則為利息、相關費用），此有中華商銀函文及被告與其父親林國
    茂共同書立願負一切賠償責任之切結書各一份在卷可查；又被告洩漏中華商銀客
    戶資料並盜領預借現金，除如附表四所示之被害人提出告訴外，餘如附表五所示
    被害人則均表明放棄告訴之意，此亦有卷附聲明書可資為證，是本院認被告之犯
    下本罪之情狀，其情節尚堪憫恕，如依法判處被告前揭違反銀行法之法定最低度
    之刑，猶嫌過重，爰依刑法第五十九條之規定，減輕其刑。爰審酌被告為貪圖個
    人物慾需要，竟罔顧職業規範，洩漏銀行客戶資料，偽造信用卡並盜領預借現金
    ，此對金融秩序之危害，及個人基本檔案資料外漏所造成之影響非微，惟考量本
    院前開已審酌之情輕法重之狀況及被告犯罪後，業已深表悔意、態度良好等一切
    情狀，量處如主文所示之刑，以資懲儆。至於公訴人於本院審理中雖具體請求給
    予被告緩刑之機會云云；惟本院考量被告尚有涉犯毒品危害防制條案件仍在法院
    審理中，此有台灣高等法院被告全國前案紀錄表一份可資為憑，及綜合前已審酌
    之犯行情節，爰認應使其入監服自由刑，接受再教育，並藉以養成其尊重法律之
    社會觀，從而，不宜為緩刑宣告之諭知，附此敘明。此外，被告偽造如附表二所
    示之信用卡，業經中華商銀回收原持卡人之信用卡或由持卡人填具聲明書而停卡
    在案，此有卷附經中華商銀回收剪斷之信用卡五張及聲明書等資料可資為證，足
    見偽造之前開信用卡已失其效用；且被告偽造之信用卡均未扣案，又無效用，是
    客觀上尚難認現尚存在，爰不為沒收之諭知；至於卷附扣案被告所有之物，因並
    無直接證據證明與本案有何直接之關連，亦均不為沒收之宣告，併此陳明。
據上論斷，應依刑事訴訟法第二百九十九條第一項前段，修正前銀行法第一百二十五
條之二第一項，電腦處理個人資料保護法第三十四條，刑法第十一條前段、第二條第
一項但書、第二十八條、第五十六條、第二百零一條之一第一項、第三百三十九條之
二第一項、第五十五條、第五十九條，判決如主文。
本案經檢察官劉承武到庭執行職務
中　　　華　　　民　　　國　　九十三　　年　　　六　　　月　　 十五 　　日
                                    臺灣臺北地方法院刑事第十庭
                                        審判長  法  官  廖紋妤
                                                法  官  黃紹紘
                                                法  官  蔡世祺
如不服本判決，應於判決送達後十日內，向本院提出上訴狀。
右正本證明與原本無異。
                                                書記官  柯貞如
中　　　華　　　民　　　國　　九十三　　年　　　六　　　月　　 十五 　　日
論罪科刑法條：修正前銀行法第一百二十五條之二第一項，電腦處理個人資料保護法
第三十四條、刑法第二百零一條之一第一項、第三百三十九條之二第一項。
修正前銀行法第一百二十五條之二第一項
銀行負責人或職員，意圖為自己或第三人不法之利益，或損害銀行之利益，而為違背
其職務之行為，致生損害於銀行之財產或其他利益者，處三年以上十年以下有期徒刑
，得併科新臺幣一億元以下罰金。
電腦處理個人資料保護法第三十四條
意圖為自己或第三人不法之利益或損害他人之利益，而對於個人資料檔案為非法輸出
、干擾、變更、刪除或以其他非法方法妨害個人資料檔案之正確，致生損害於他人者
，處三年以下有期徒刑、拘役或科新臺幣五萬元以下罰金。
中華民國刑法第二百零一條之一第一項
意圖供行使之用，而偽造、變造信用卡、金融卡、儲值卡或其他相類作為簽帳、提款
、轉帳或支付工具之電磁紀錄物者，處一年以上七年以下有期徒刑，得併科三萬元以
下罰金。
中華民國刑法第三百三十九條之二第一項
意圖為自己或第三人不法之所有，以不正方法由自動付款設備取得他人之物者，處三
年以下有期徒刑、拘役或一萬元以下罰金。
